【裁判字號】    97,上易,437
【裁判日期】    970723
【裁判案由】    竊盜
【裁判全文】
臺灣高等法院高雄分院刑事判決         97年度上易字第437號
上  訴  人
即  被  告  乙○○
上列上訴人因竊盜案件，不服臺灣高雄地方法院96年度易字第29
42號中華民國97年3 月11日第一審判決（起訴案號：臺灣高雄地
方法院檢察署96年度偵字第21172 號），提起上訴，本院判決如
下：
    主  文
上訴駁回。
    事  實
一、乙○○前於民國90年間，因贓物案件，經臺灣高雄地方法院
    以90年度易字第4744號案件，判處有期徒刑3 月，嗣經本院
    以91年度上易字第688 號案件，駁回上訴確定，於91年11月
    5 日易科罰金執行完畢，詎仍不知悔改，與甲○○（業經原
    審判處罪刑確定）共同基於意圖為自己不法所有之犯意聯絡
    ，因知悉丙○○所保管使用之車牌號碼MN-4385 號自小客車
    ，已停放在高雄市鼓山區○○○街甲○○住處斜對面多時無
    人駕駛，認有機可乘，乃由乙○○於96年7 月23日下午6時
    許，前往盈志汽車保養廠，向該保養場不知情之負責人周慶
    堂表示欲出賣報廢車輛，再由周慶堂指派其子周志韋（亦不
    知情）與乙○○一同前往高雄市鼓山區○○○街甲○○住處
    斜對面上開自小客車停放處，甲○○乃前往上開地點等候，
    乙○○、甲○○並與周志韋一同將車牌號碼MN-4385 號自小
    客車拖吊回前開保養廠得手。嗣在盈志汽車保養廠內，乙○○、甲○○與周慶堂欲簽訂「廢車買賣合約書」之際，因甲○○無法提出車籍資料，周慶堂察覺有異而報警處理，始悉
    上情。
二、案經高雄市政府警察局前鎮分局移送臺灣高雄地方法院檢察
    署檢察官偵查起訴。
    理  由
壹、程序部分：
一、按被告以外之人於檢察事務官、司法警察官或司法警察調查
    中所為之陳述，與審判中不符時，其先前之陳述具有較可信
    之特別情況，且為證明犯罪事實存否所必要者，得為證據，
    刑事訴訟法第159 條之2 定有明文。是依本條規定，被告以
    外之人於檢察事務官、司法警察（官）調查時所為之陳述，
    屬傳聞證據，依同法第159 條第1 項規定，本無證據能力，
    必具備「可信性」及「必要性」二要件，始例外得適用上開
    第159 條之2 規定，認有證據能力，而得採為證據。此之「
    必要性」要件，必須該陳述之重要待證事實部分，與審判中
    之陳述有所不符，包括審判中改稱忘記、不知道等雖非完全
    相異，但實質內容已有不符者在內，且該審判外之陳述，必
    為證明犯罪之待證事實存在或不存在所不可或缺，二者兼備
    ，始足當之。故此所謂「為證明犯罪事實存否所必要者」，
    既必須達不可或缺之程度，自係指就具體個案案情及相關卷
    證判斷，為發現實質真實目的，認為除該項審判外之陳述外
    ，已無從再就同一供述者取得與其上開審判外陳述相同供述
    內容，倘以其他證據代替，亦無從達到同一目的之情形而言
    （最高法院95年度台上字第4414號判決意旨參照）。另「可
    信性」要件，乃指陳述係在特別可信為真實之情況下所為者
    而言，例如被告以外之人出於自然之發言，或違反自己利益
    之陳述等特別情形均屬之（最高法院95年度台上字第5740號
    判決意旨參照）。查證人周慶堂及原審共同被告甲○○2 人
    於警詢中之陳述，對被告乙○○而言，為被告以外之人於審
    判外之言詞陳述，且經被告主張：其係審判外陳述無證據能
    力云云。經查上開被告以外之人之警詢筆錄，與其分別於原
    審及本院審理中到庭具結所證之內容，並無不符，故該2 人
    於警詢時之陳述，不具「必要性」，均無證據能力。
二、再按被告以外之人於審判外之陳述，雖不符刑事訴訟法第15
    9 條之1 至第159 條之4 之規定，而經當事人於審判程序同
    意作為證據，法院審酌該言詞陳述或書面陳述作成時之情況
    ，認為適當者，亦得為證據。當事人、代理人或辯護人於法
    院調查時知有第159 條第1 項不得為證據之情形，而未於言
    詞辯論終結前聲明異議者，視為有前項之同意，同法第159
    條之5 第1 、2 項定有明文。立法意旨在於傳聞證據未經當
    事人之反對詰問予以核實，原則上先予排除，惟若當事人已
    放棄反對詰問權，於審判程序中表明同意該等傳聞證據可作
    為證據，基於尊重當事人對傳聞證據之處分權，及證據資料
    愈豐富，愈有助於真實發見之理念，且強化言詞辯論主義，
    使訴訟程序得以順暢進行，上開傳聞證據亦均具有證據能力
    。查本案據以認定被告犯罪事實存否之其他被告以外之人之
    言詞或書面陳述，被告及檢察官於本院準備程序時，均同意
    作為證據，且於本院言詞辯論終結前，均未聲明異議，而本
    院審酌該言詞陳述及書面陳述作成之情況，未見有何不適當
    之情形，故依前開規定，均得為證據。
貳、實體部分：
一、被告乙○○於本院審理時，經合法傳喚未到庭，惟其於本院
    準備程序時，矢口否認有何上開犯行，辯稱：係因甲○○向
    伊借款新臺幣（下同）近10萬元，一直未償還，於96年7 月
    23日下午6 時許，甲○○佯稱要還伊1 萬元，伊依約到甲○○家，到達後，甲○○不還錢，而向伊說這部車車主是他朋
    友欠他2 支關刀的錢，一直未還，因而寄放這部車要出售抵
    債云云（見97年5 月2 日刑事補提上訴理由狀）。然查：
  (一)上開MN-4385 號自小客車登記車主為劉佳茹，於96年6 、7
    月間，借給丙○○使用，丙○○駕駛該車前往甲○○住處找
    甲○○後，因車子故障而停放在甲○○住處對面一個多月之
    事實，業經丙○○於原審審理時所結證明確（見原審97年2
    月26日審判筆錄，原審卷第103 頁），此部分所證，並與甲○○於本院審理時所結證相符（見本院97年7 月9 日審判筆
    錄第2 頁），故丙○○、甲○○2 人此部分所證之事實，應
    可採信，此外，並有車籍查詢- 基本資料1 紙在卷可稽（見
    警卷第32頁），故該車於上開時間，係由丙○○占有使用之
    事實應可認定。
  (二)又被告於原審審理時，坦承上開竊盜犯行稱：伊坦承起訴犯
    行，這件事情是甲○○提議的，甲○○說那輛車子停了三個
    多月，車主好像被關，叫伊叫保養廠來拖吊等語（見96年9
    月28日準備程序筆錄，原審卷第34-35 頁）。
  (三)而周慶堂於原審審理時證稱：被告乙○○一個人騎機車到我
    們保養廠說他一部車子壞掉，紅單很多，要賣車子，可以擋
    稅金。被告說車子是他的，他說車子放在鼓山區，伊叫伊兒
    子周志韋開拖車去拖車，由被告帶路，車子拖回來後，伊跟
    被告核對證件，被告說他找不到證件，又說車子是甲○○的
    ，伊就覺得怪怪的，因為被告對甲○○大小聲，伊就報警來
    處理等語（見原審96年10月16日審判筆錄，原審卷第53-55
    頁），而周志韋亦於原審審理時，為與周慶堂相符之證述（
    見原審上開審判筆錄第55-57 頁），而周慶堂及周志韋2 人
    與被告並不相識，又無仇怨，當無故意誣陷被告之虞，故該
    2 人上開相符之陳述，應可採信。故被告於上開時、地，確
    係明知該車並非其或甲○○所有，而仍向經營保養廠之周慶
    堂謊稱該車係其所有，而欲將該車賣給周慶堂之事實應可認
    定。
  (四)被告雖以上開情詞置辯，被告於警詢時係辯稱：伊有事要請
    教老闆周慶堂他路邊的車輛要如何處理，後來要問甲○○，
    因該自小客車停在甲○○住處附近，之後伊就不了解了云云
    （見96年7 月23日警詢，警卷第1-3 頁）；其於偵查中辯稱
    ：甲○○說該車停在他家門口三個多月，請伊想個辦法，希
    望伊可以把車拖走，甲○○說是他朋友的車，他朋友有跟他
    拿東西還沒有給錢，且聯絡不到他朋友云云（見96手7 月24
    日偵訊筆錄，偵查卷第8-9 頁），嗣於偵查中檢察官聲請法
    院羈押於法院訊問時則辯稱：因那台車停在別人門口，所以
    伊才叫周慶堂去拖吊，但伊未向周慶堂說要將車賣給他云云
    （見96年7 月24日訊問筆錄，聲羈卷第4-5 頁），則其上開
    前後所辯，前後並不一致，是否可以採信，已不能無疑。
  (五)另甲○○於本院審理時則證稱：被告叫保養廠的人來拖車，
    他說要還地下錢莊的錢，伊有向被告說車子是朋友的，不能
    拖等語（見本院97年7 月9 日審判筆錄第2-3 頁），則甲○○上開所證，亦與被告上開所辯不符，應認被告上開所辯不
    能採信。
  (六)此外，復有廢車買賣合約書（讓渡證）正本2 份、高雄市政
    府警察局前鎮分局扣押筆錄1 份附卷可參，堪認被告於原審
    審理時之上開自白與事實相符，被告上開所辯，應係事後卸
    責之詞，不能採信。其上開犯行，事證明確，犯行應可認定
    。另被告於本院行準備程序時聲請調閱其與甲○○間之電話
    通聯紀錄，證明是甲○○要還錢而欲將該車變賣之事實，然
    因被告上開犯行事證已臻明暸，本院認無再調查之必要，併
    此敘明。
二、核被告乙○○，均係犯刑法第320 條第1 項竊盜罪。被告與
    原審共同被告甲○○2 人間，就本件竊盜犯行有犯意聯絡及
    行為分擔，應論以共同正犯。被告利用不知情之拖吊業者，
    以遂行其竊盜犯行，為間接正犯。又被告有事實欄所載之前
    科紀錄，於91年11月5 日易科罰金執行完畢之事實，有臺灣
    高等法院被告前案紀錄表可按，其於有期徒刑執行完畢後，
    5 年以內故意再犯本件有期徒刑以上之罪，為累犯，依刑法
    第47條第1 項規定加重其刑。
三、原審因認被告上開犯罪事證明確，而依刑法第28條（原審判
    決主文漏載「共同」2 字，然業經原審以裁定更正）、第32
    0 條第1 項、第47條第1 項，刑法施行法第1 條之1 規定而
    為論科，並審酌被告正值壯年，不思以正當方式取得所需之
    財物，被告犯後於原審審理時坦承犯行，態度良好，另酌量
    所竊取之前揭自小客車業據被害人丙○○領回，有贓物認領
    保管單1 份附卷可憑，及犯罪動機、手段等一切情狀，量處
    被告有期徒刑5 月，並依刑法第41條第1 項前段規定，諭知
    以新臺幣1 千元折算1 日之易科罰金折算標準。其認事用法
    ，均無違誤，量刑亦稱妥適。被告以上開情詞否認犯行而提
    起上訴，指摘原審判決不當，並無理由，應予駁回。
四、被告經合法傳喚，無正當理由不到庭，爰不待其陳述，逕行
    判決。
五、原審共同被告甲○○，業經原審判處罪刑，且未經當事人上
    訴而確定，併此敘明。
據上論斷，應依刑事訴訟法第368 條、第371 條，判決如主文。
本案經檢察官李門騫到庭執行職務。
中    華    民    國    97    年    7     月    23    日
            刑事第七庭    審判長法  官 莊飛宗
                                法  官 孫啟強
                                法  官 邱明弘
以上正本證明與原本無異。
不得上訴。
中    華    民    國    97    年    7     月    23    日
                                書記官 曾允志
附錄本案論罪科刑法條全文：
刑法第320 條
意圖為自己或第三人不法之所有，而竊取他人之動產者，為竊盜
罪，處5 年以下有期徒刑、拘役或5 百元以下罰金。
意圖為自己或第三人不法之利益，而竊佔他人之不動產者，依前
項之規定處斷。
前二項之未遂犯罰之。


司法院資訊處製作；財團法人民間司法改革基金會備份。
